【裁判字號】    92,交訴,21
【裁判日期】    920421
【裁判案由】    公共危險
【裁判全文】
臺灣臺北地方法院刑事判決                          九十二年度交訴字第二一號
    公  訴  人  臺灣臺北地方法院檢察署檢察官
    被      告  甲○○
右列被告因公共危險案件，經檢察官提起公訴（九十二年度偵字第一二六○號），本
院判決如左：
    主  文
甲○○駕駛動力交通工具肇事，致人受傷而逃逸，處有期徒刑陸月，如易科罰金以
佰元折算壹日。
    事  實
一、甲○○為成家交通有限公司之司機，以駕駛營業小客車載運不特定人為業，為從
    事駕駛業務之人。於九十一年六月二十六日凌晨三時十分許，駕駛車牌號碼Ｈ七
    —三二八號營業小客車，沿台北市○○○路○段由東往西方向行駛，行經該路段
    與延吉街之交岔路口處時，本應注意汽車行駛時，駕駛人應注意車前狀況，並隨
    時採取必要之安全措施，又汽車行近行人穿越道前，應減速慢行，遇有行人穿越
    時，無論有無交通警察指揮或號誌指示，均應暫停讓行人先行通過，依當時天候
    晴，夜間有照明光線，係市區○○道路○路面無缺陷，視距良好，並無不能注意
    之情形，竟疏未注意前揭規定貿然直行，適有行人乙○○自延吉街沿忠孝東路四
    段東側之行人穿越道穿越道路，甲○○因閃避不及致所駕駛小客車前車頭撞及乙
    ○○，致其因而倒地後受有顱內出血等傷害（業務過失傷害部分未據告訴）。
二、詎甲○○於肇事後並未下車查看，對乙○○亦未施以救護或報警處理，旋即基於
    逃逸犯意駕車駛離現場，嗣因在場目擊車禍發生之施伯勳及乙○○之友劉俊宏記
    下甲○○所駕駛小客車之車牌號碼報警處理，始知上情。
三、案經臺北市政府警察局大安分局報請臺灣臺北地方法院檢察署檢察官偵查起訴。
    理  由
一、訊據被告甲○○固不否認於右揭時、地，駕駛前述車牌號碼之營業小客車，行經
    前揭忠孝東路四段與延吉街之交岔路口時，與車行前方沿行人穿越道穿越道路之
    被害人乙○○發生碰撞，並於肇事後未下車查看，對被害人亦未施以救護或報警
    處理，旋即駕車駛離現場等情，惟以：當時因為現場多人圍觀，害怕遭路人毆打
    ，因而逃離現場等語為辯（參見本院九十二年四月七日訊問筆錄）。
二、經查：
(一)、右揭被告於肇事之後，並未留在現場對被害人進行救護而逕行逃離之事實：(1)業
    據被告於警局詢問、檢察官偵查及本院審理中，均坦承確於右揭時、地行經肇事
    地點與被害人發生車禍後，並未施以救護或報警處理，旋即駕車駛離現場等情不
    諱（參見偵查卷第四頁反面至第五頁、第三十一頁反面，本院九十二年四月七日
    訊問筆錄），(2)並有被害人於警局詢問時之指述在卷可稽，(3)再被害人之友劉俊
    宏當時在場並目擊車禍發生，以及當時駕車與被告沿同路同向行經肇事地點亦目
    擊事發經過之證人施伯勳，分別於警詢筆錄及肇事現場所指陳肇事經過、肇事車
    輛之車型、車牌號碼各節，均與被告所駕駛小客車之車況互核相符，此有交通事
    故談話紀錄表及警詢筆錄在卷可參，(4)復有臺北市政府警察局大安分局製作記載
    本件事故發生情形之道路交通事故調查報告表、道路交通事故補充資料表、交通
    事故談話紀錄表、車禍現場採證照片數幀附於偵查卷內足憑，並有前揭大安分局
    交通分隊警員張友鑫所填具之自首調查表一紙，其內容敘明Ａ車（即被告）肇事
    後逃逸，警方接獲報案到達現場，Ａ車當事人不在場等節在卷可按，(5)而被害人
    確實因本件交通事故受有如事實欄第一項所載之傷害等情，亦據其提出財團法人
    國泰綜合醫院診斷書證明書一紙在卷為憑，綜前所述，被告前開肇事逃逸之犯行
    已堪認定。
(二)、被告雖執上開情詞置辯，然按刑法第一百八十五條之四之立法理由乃為維護交通
    安全，加強救護，減少被害人之死傷，促使駕駛人於肇事後，能對被害人即時救
    護而訂定，被告既明知駕車肇事且已有被害人受傷，為確保被害人生命、身體安
    全，應立即對現場之被害人為必要之救助與協助，而不得藉詞逃離，況被告於九
    十二年四月七日本院審理時自承，事故發生後並未下車處理且僅在現場停留約五
    至十秒之時間等語（參見前揭本院審理筆錄），若被告果於現場積極協助救護傷
    患，則路人亦無理由對其施加暴行，再者，當時事故發生後雖有人群圍觀，並未
    有任何路人已對被告加以毆打，被告純因主觀上假想他人會對其施以暴行，便棄
    離被害人，已屬違背刑法第一百八十五條之四之立法意旨，是被告前揭辯詞無可
    採。
(三)、又刑法第一百八十五條之四之規定，既是促使駕駛人於肇事後能對被害人即時救
    護，以減少死傷，已如前述，是該罪之成立祇以行為人有駕駛動力交通工具肇事
    ，致人死傷而逃逸之事實為已足，至行為人之肇事有否過失，則非所問，此有最
    高法院八十八年台上字第七三九六號判決參照；本件被害人行經肇事交岔路口之
    行人穿越道時，是否有闖紅燈之行為，因在場目擊車禍發生之證人施伯勳及被害
    人之友劉俊宏所陳各執一詞，本院未予認定，然汽車行駛時，駕駛人應注意車前
    狀況，並隨時採取必要之安全措施，又汽車行近行人穿越道前，應減速慢行，遇
    有行人穿越時，無論有無交通警察指揮或號誌指示，均應暫停讓行人先行通過，
    道路交通安全規則第九十四條第三項及第一百零三條已訂有明文，被告駕車有過
    失責任至明，退步言之，縱使被告主觀上認為並無過失或被害人與有過失之情形
    ，然其於事發後已明知肇事致被害人受傷，未即對被害人採取救護或其他必要措
    施並報警處理即行駕車離去，參照前揭最高法院判決要旨，並不因此減免其駕車
    肇事後逃逸責任之成立，再被告雖就過失致人受傷部分與被害人達成和解，經被
    害人不予追究、撤回告訴，然其既明知肇事致人受傷，竟未協助救護而逕自離去
    ，本院自仍得就其肇事致人受傷而逃逸部分科以刑責，均附此說明。
三、核被告甲○○所為，係犯刑法第一百八十五之四條駕駛動力交通工具肇事致人傷
    而逃逸罪。爰審酌被告因過失撞及被害人乙○○，肇事後旋即逃逸，置他人生命
    、身體不顧，被告為營業小客車之駕駛人，駕駛態度如此輕率，過失程度非輕，
    然於本院審理過程中能坦承犯行，犯後態度尚佳，已與被害人達成和解並賠償損
    害，及被害人因本件車禍所受傷勢幸能治癒等一切情狀，量處如主文所示之刑，
    並諭知易科罰金之折算標準。
四、據上論斷，依刑事訴訟法第二百九十九條第一項前段，刑法第一百八十五條之
    四，罰金罰鍰提高標準條例第二條，判決如主文。
本案經檢察官蔡立文到庭執行職務
中      華      民      國    九十二    年      四      月    二十一    日
                                    臺灣臺北地方法院交通法庭
                                        法  官   鄧德倩
右正本證明與原本無異。
如不服本判決，應於判決送達後十日內，向本院提出上訴狀。
                                        書記官   謝韻華
中      華      民      國    九十二    年      四      月     二十三   日
附錄本案所犯法條全文
刑法第一百八十五條之四
駕駛動力交通工具肇事，致人死傷而逃逸者，處六月以上五年以下有期徒刑。


司法院資訊處製作；財團法人民間司法改革基金會備份。
